【裁判字號】    89,易,3102
【裁判日期】    891121
【裁判案由】    過失致死
【裁判全文】
臺灣高雄地方法院刑事判決                        八十九年度易字第三一二號
    公  訴  人  臺灣高雄地方法院檢察署檢察官
    被      告  丙○○
    選任辯護人  孫嘉男律師
                鍾武雄律師
右列被告因過失致死案件，經檢察官提起公訴（八十九年度調偵字第一八四號），本
院判決如左：
    主  文
丙○○從事業務之人，因業務上之過失致人於死，處有期徒刑壹年。緩刑貳年。
    事  實
一、丙○○平日以承攬鐵皮屋之興建及其他工程為業，為從事業務之人，因承攬位於
    高雄縣大寮鄉拷潭村一七二之七號搭建鐵皮屋之工程，復又其自身無吊車可供吊
    起搭建鐵皮屋所需之材料，遂於民國八十九年一月二十七日僱用歐文財，駕駛吊
    車為其擔任吊輕鋼架工作，並受其指揮監督，而為歐文財之僱主；歐文財於受僱
    後，遂於同日中午十二時二十分許，駕駛車號ＵＷ－五六八號吊車前往上址工作
    ，由丙○○負責在地面上將搭建鐵皮屋所需之材料加以捆綁，待捆綁完畢後，再
    指揮歐文財操控吊桿，將捆綁後之材料吊升至三樓予他人接應。丙○○應注意歐
    文財工作地點係屬有高壓電線之處所，自應為諸如向臺灣電力股份有限公司（以
    下簡稱臺電公司）申請將高壓電線包上絕緣護套或其他必要之安全衛生設施，防
    止因電能引起之危害，且無不能注意之情形，竟疏未注意，未設置上開之必要安
    全設備，致歐文財在從事吊車工作時，因吊車吊桿滑輪將該處之高壓電線住，
    而滑輪內之鋼索更將高壓電線絕緣體磨破致觸電休克，經送醫急救後不治死亡。
二、案經甲○○訴請臺灣高雄地方法院檢察署檢察官偵查起訴。
    理  由
一、訊據被告丙○○對於僱佣被害人歐文財於右揭時間、地點為其擔任吊輕鋼架之工
    作，而該處確實有高壓電線通過，但伊未設置任何安全措施，歐文財後來亦於該
    處因觸電死亡之事實固坦承不諱，然矢口否認有過失致人於死之犯行，辯稱：當
    時伊有要求毆文財要開大型吊車來作，但歐文財卻開小型吊車來，伊問歐文財開
    小型吊車可否施作，歐文財說可以，又因歐文財之前有在該處開吊車吊過一次，
    伊才想應該沒問題，所以才該歐文財施作，歐文財會觸電死亡是因為歐文財自己
    操作機械不慎，導致磨破高壓電線之絕緣體才會觸電死亡，伊並無過失，與伊未
    設置任何安全設施亦沒有任何因果關係云云；惟查：
（一）按雇主對於防止電、熱及其他之能引起之危害，應有符合標準之必要安全衛生
      安全設備，勞工安全衛生法第五條第一項第三款定有明文；被告僱佣被害人歐
      文財工作之上開地點既有高壓電線通過，被告身為雇主，即有應設置避免受僱
      人於該處工作遭到電能所引起危害設施之義務。
（二）經查，被害人歐文財於前揭時地，確因於該處施工並因觸電事故致使休克出血
      不治死亡，業經臺灣高雄地方法院檢察署檢察官督同檢驗員相驗明確，製有勘
      驗筆錄、相驗屍體證明書及驗斷書在卷可稽；被告於僱用被害人歐文財於上開
      地點從事吊車工作時，應注意該工作地點係屬有高壓電線之處所，自應為諸如
      向電力公司由申請將高壓電線包上絕緣護套（見臺灣高雄地方法院檢察署八十
      九年度偵字第八四七五號卷宗內二張照片之比較，其中一張係有包上絕緣護套
      之設施），或作其他必要足以避免受僱人遭電擊之安全設施，且無不能注意之
      情形，竟疏未注意，未設置諸如上開之必要安全設備，致被害人於從事吊車工
      作時，因觸及高壓電線管致休克死亡，其有過失行為已甚明顯。
（三）再者，臺電公司配電線路倘工程單位或民間事業單位因工程需要，即可向臺電
      公司當地營業處或服務所申請加裝符合國家標準ＣＮＳ  ９５７６  Ｃ４３７
      ０營建場所用之高壓線路防護線管，而臺電公司在符合線路與合法建築線（物
      ）尚能保持屋外供電線路裝置規則法定間隔規定即水平間隔高壓一點五公尺，
      低壓一點二公尺，垂直間隔高壓二點五公尺，低壓二點零公尺之情形下，即會
      於該線路上加裝防護線管，此有臺電公司八十九年七月三十一日業配線一字第
      八九０七－一二五六號及八十九年十月二十六日業配線一字第八九一０－一０
      三八號函各一份在卷可稽；經查，案發該處高壓電線距離建築物尚有約一點八
      公尺，此已經證人案發後到場處理之台電公司人員乙○○於本院審理時到院證
      述明白（見本院八十九年十月十三日訊問筆錄）；又證人即臺電公司安全衛生
      組管理員林明富亦到院證述：人民申請加裝防護管線，電話或親自來申請都可
      ，填具表格後，我們要往上報核准，是以急件處理，原則上沒有限制條件，只
      要有申請都會核准等語（見本院八十九年十月十三日訊問筆錄），顯見案發地
      點並無不能申請加裝防護管線之情形存在。
（四）至被告雖辯稱係因被害人自身操作機械不當方導致受電擊並死亡云云，然證人
      即案發當日至現場處理事故臺電公司人員丁○○到院證稱：當時吊桿滑輪將我
      們的電線鉤住，而其內鋼索更將我們纜線皮磨破，我就將鋼索、滑輪弄開，並
      用絕緣膠帶補上，磨破部分，是輸送對地是六千六百伏特高壓管線如有加裝防
      護管線，因為管線較粗，滑輪就不可能鉤住管線，並將管線往上推導致磨破皮
      等語（見本院八十九年十月十三日訊問筆錄）明確，足徵被告當時若有向臺電
      公司申請加裝防護管線，被害人歐文財即不致於因操作吊車而將該處之高壓電
      線絕緣體外皮磨破並遭電擊死亡；雖前開臺電公司之函中亦明示縱高壓電線路
      加裝防護管線，亦仍視為帶電體，仍不得任意觸碰，然因本件被害人歐文財遭
      電擊死亡之原因既為歐文財所駕駛之吊車內之鋼索磨破高壓線路之絕緣外皮而
      致，若加裝防護管線即可避免此情形發生，已如前述，被告既有設置避免使所
      僱佣之人遭電擊設施之義務，因其未設置而導致被害人因吊車鋼索磨破高壓電
      線路而觸電身亡，其未設置防護措施與被害人歐文財之死亡二間，自有相當因
      果關係，尚不得以縱被告申請加裝防護管線或其他安全設施，被害人歐文財仍
      有觸電身亡之可能；以及被害人歐文財遭電擊死亡之直接原因係因歐文財駕駛
      吊車不當致使該處高壓電線絕緣體外皮磨破方遭電擊等情，而解免其責任；綜
      上所述，被告前開所辯應係畏罪意圖卸責之詞，不足採信，被告犯罪事證明確
      ，犯行堪予認定，依法應予論科。
二、按被告係以一定工資僱佣歐文財在一定期間內為其服勞務，其與歐文財之間即屬
    勞工安全衛生法所規範之僱主勞工關係，核被告丙○○所為，係犯刑法第二百七
    十六條第二項之業務過失致死罪及勞工安全衛生法第三十一條第一項之違反雇主
    未設置必要安全衛生設施致生死亡災害罪（起訴書漏未引用勞工安全衛生法第三
    十一條第一項之違反雇主未設置必要安全衛生設施致生死亡災害罪，業經本院審
    判時經蒞庭檢察官加以補正）。公訴人雖認被告所為係犯刑法第二百七十六條第
    一項之過失致死罪，然被告既係以承攬興建鐵皮屋及其他工程為業，運送興建鐵
    皮屋或其他工程所需之材料，自屬其業務之範圍，其於從事業務之過程中，因未
    依法設置必要之安全措施，導致其所僱佣之歐文財死亡，所犯應為刑法第二百七
    十六條第二項之業務過失致死罪，公訴人起訴之法條容有未洽，惟公訴人所起訴
    之事實，既與本件論罪被告所犯業務過失致死罪之事實，具有基本社會事實同一
    性，爰依刑事訴訟法第三百條之規定，變更公訴人所起訴之法條。其所犯上開二
    罪，係一行為觸犯數罪名，為想像競合犯，爰依刑法第五十五條之規定，從一重
    之刑法第二百七十六條第二項業務過失致死罪處斷。審酌被告於從事業務之過程
    中，不知謹慎從事，並設置必要之安全設施，以保護其所僱用之勞工，過失情節
    重大，復於犯罪後猶狡詞否認犯行，態度非佳，惟念及其已與被害人之家屬達成
    和解，有和解書一份在卷可憑，降低其所為上開犯行之損害等一切情狀，量處如
    主文所示之刑，以昭炯戒。又被告前未曾受有期徒刑以上刑之宣告，有臺灣高等
    法院被告全國前案紀錄表一份在卷可稽，因一時失慮，而罹刑典，經此刑之宣告
    後，應知警惕而無再犯之虞，本院因認暫不執行其刑為當，予以宣告緩刑，用啟
    自新。
據上論斷，應依刑事訴訟法第二百九十九條第一項前段、第三百條，刑法第二百七十
六條第二項、第七十四條第一款、第五十五條，勞工安全衛生法第三十一條第一項，
罰金罰鍰提高標準條例第一條前段，判決如主文。
本案經檢察官陳銘珠到庭執行職務。
中    華    民    國    八十九    年    十一      月      二十一      日
                                  臺灣高雄地方法院刑事第六庭
                                      法  官    李怡諄
右正本證明與原本無異。
如不服本判決，應於判決送達後十日內，向本院提出上訴狀。
                                      書記官    陳福記
中    華    民    國      八十九      年      十一      月      二十一 日
附錄本件論罪條文：刑法第二百七十六條第二項
刑法第二百七十六條
因過失致人於死者，處二年以下有期徒刑、拘役或二千元以下罰金。
從事業務之人，因業務上之過失犯前項之罪者，處五年以下有期徒刑或拘役，得併科
三千元以下罰金。


司法院資訊處製作；財團法人民間司法改革基金會備份。
